【裁判字號】    98,上更(一),24
【裁判日期】    980714
【裁判案由】    殺人未遂
【裁判全文】
臺灣高等法院刑事判決              98年度上更(一)字第24號
上  訴  人  臺灣新竹地方法院檢察署檢察官
被      告  甲○○
                    原住新竹縣新豐鄉鳳坑村566之2號
            丁○○
共      同
選任辯護人  姜禮增律師
上列上訴人因被告殺人未遂案件，不服臺灣新竹地方法院90年度
訴字第457號，中華民國91年7月31日第一審判決（起訴案號：臺
灣新竹地方法院檢察署89年度偵字第5643號），提起上訴，經判
決後，由最高法院發回更審，本院判決如下：
    主  文
原判決撤銷。
甲○○、丁○○共同使人受重傷，未遂，各處有期徒刑參年，均
減為有期徒刑壹年陸月。西瓜刀貳支沒收。
    事  實
一、甲○○（綽號將軍）與丁○○（綽號小黑）於民國89年6月2
    9日21時許，因不滿先前戊○○、辛○○、庚○○、己○○
    、乙○○（已更名為張良語）等人共乘之汽車開車欲進入天
    德堂時，開遠光燈照到其等，乃夥同不詳姓名年滿18歲之男
    子共7人，攜帶西瓜刀、高爾夫球桿及棍棒等凶器，在位於
    新竹縣新豐鄉上坑村之「天德堂」附近，適遇見戊○○、辛○○2人駕車欲往買啤酒等物，即推由丁○○藉擋其車，開
    車門瞪眼以挑釁，因見陳、黎2人未反應而任由戊○○、辛○○2人離去後，甲○○、丁○○2人心仍不滿，與上開其餘
    5名男子，竟共同基於使人受重傷之犯意聯絡，由甲○○、
    丁○○各持其所有西瓜刀1支，其餘不詳姓名男子則分持高
    爾夫球桿及棍棒追砍與戊○○、辛○○尚同在該處烤肉之友
    人庚○○、己○○及乙○○等人，其間並有人激情地大喊：
    「打給他們死！」等語。乙○○見狀隨即逃離並跳下該處之
    山谷而未受傷害，己○○則因被追砍而受有左上臂深切裂傷
    合併橈神經及筋肌斷裂之傷害，並隨即跳下山谷處躲藏；另
    庚○○則受有右前額切裂傷合併骨裂傷、右上臂肩切裂傷合
    併肩岬骨及肌肉斷裂、左上臂深切裂傷及臂肌斷裂、左手3
    、4指切裂傷、右手腕深切裂傷、橈尺骨折肌腱斷裂、右臀
    深大切裂傷臀肌斷等傷害。甲○○與丁○○等人於砍傷庚○○、己○○2人後，隨即逃逸。嗣庚○○騎機車載己○○忍
    痛自行前往醫院急救左、右上肢等而幸免於毀敗。
二、案經庚○○、己○○訴由新竹縣警察局竹北分局報告臺灣新
    竹地方法院檢察署檢察官偵查起訴。
    理  由
一、關於證據能力之說明：
（一）按「證人、鑑定人依法應具結而未具結者，其證言或鑑定
      意見，不得作為證據。」刑事訴訟法第158條之3定有明文
      ; 又為確保被告對證人之詰問權，證人於審判中，應依法
      定程序，到場具結陳述，並接受被告之詰問，其陳述始得
      作為認定被告犯罪事實之判斷依據（司法院大法官釋字第
      582號解釋參照）。準此，本件告訴人庚○○、證人戊○○、辛○○於92年4月9日本院上訴審審理時所為之陳述，
      既均未具結，且亦未經被告甲○○、丁○○2人之詰問，
      則揆諸上揭說明，其等該日於本院上訴審中所為有關被告
      甲○○、丁○○案件之陳述，自均無證據能力。然被告以
      外之人在審判外之陳述，雖不得以之直接作為認定犯罪事
      實存否之證據，但非不得作為彈劾證據，用來爭執被告、
      證人陳述之證明力（參照94年度台上字第6732號判決、94
      年度台上字第6881號判決要旨）。是以，本件證人辛○○
      92年4月9日於本院上訴審所為之陳述，雖不得以之直接作
      為認定犯罪事實存否之證據，惟非不得作為彈劾證據，用
      以爭執被告、證人陳述之證明力，此核先敘明。
（二）被告甲○○、丁○○及辯護人對於檢察官所提之證據資料
      ，除告訴人庚○○、證人戊○○、辛○○92年4月9日於本
      院上訴審所為之陳述外，對於以下本院作為判斷依據之各
      項證據資料，同意或不爭執其證據能力，本院審酌該等言
      詞供述及書面作成時之情況認為適當，均無不宜作為證據
      之情事，依刑事訴訟法第159條之5規定，均得作為證據。
二、認定犯罪事實所憑證據及理由：
    訊據被告甲○○、丁○○均堅詞否認有何犯行；被告甲○○
    辯稱：案發當晚，其皆與父母及弟在家，並未出門云云；被
    告丁○○則辯稱：案發當晚，其在楊梅埔心千喜餐廳上班，
    有丙○○可以為證，其並未至案發地點云云；並咸辯稱：不
    認識告訴人庚○○、己○○及證人戊○○、辛○○、乙○○
    云云。
三、經查：上開事實，業據告訴人庚○○於警詢、偵查、原審及
    本院上訴審；己○○於警詢、偵查、原審、本院上訴審及本
    院本審審理時指訴不移（見偵查卷第8至9、10至12頁、47頁
    反面、48頁反面、52頁反面、53頁、原審卷第20至21、51至
    54頁、本院上訴審卷第29至30、54至59、80頁、本院本審卷
    第61至64頁），核與證人乙○○、戊○○及承辦員警壬○○
    、癸○○之指證，重要情節相符（見偵查卷第13至15、16至
    17頁、42頁反面、43頁正、反面、47頁反面、48頁反面、原
    審卷第24至25、35至36頁、本院上訴審卷第96至97、119至1
    21、289至290頁、本院本審卷第64至66、82至86頁），並有
    慶生醫院診斷證明書（見偵查卷20、21頁），指認被告甲○○、丁○○照片（見偵查卷22、23頁），勘驗筆錄（見原審
    卷第69、70、73、124至126頁），誠正中學誠煇總字第0910
    001523號函（原審卷第110、111頁）在卷可稽，且：
（一）告訴人庚○○、己○○於警詢時均指稱：89年6月29日21
      時許，其等與乙○○在天德堂旁涼亭邊烤肉，當時戊○○
      及辛○○剛去購物，被告等即至其等烤肉處，甲○○先罵
      1聲「幹！」就踹己○○背部，乙○○即往後跑，被告等
      均持西瓜刀砍擊庚○○左右上肢、前額頭、肩膀及屁股等
      部，甲○○持西瓜刀砍擊己○○左上臂，其餘4、5人則分
      持高爾夫球桿及棍棒擋住庚○○去路毆擊後逃逸（見偵查
      卷第8至11頁），告訴人庚○○於偵查中除再度當庭指認
      被告丁○○是其在警詢時指認砍傷其之人外，並指述「當
      時對方約有6、7人以上，分持西瓜刀、高爾夫球棍等兇器
      」（見偵查卷第52頁反面），告訴人己○○於偵查中當庭
      指認被告甲○○、丁○○係砍傷其等之人，並指述「他們
      2人（甲○○、丁○○）都有在場，砍我的是甲○○」（
      見偵查卷第47頁反面）無訛；告訴人與被告等素不相識，
      其等在近距離被砍傷，且上開指述時間離案發時間亦近，
      是其等指訴係遭被告等與其餘不知姓名5人共同砍傷，殊
      堪採信。又告訴人己○○於原審初訊時一再指認被告2人
      於案發當時均在現場，當時被告甲○○持西瓜刀砍傷其（
      見原審卷20、21頁），經詢以：「你不認識被告2人，為
      何在事後的時候指認被告2人？」、「答：當時在場有人
      認識他們2人。（按指辛○○認識及指認被告等，詳後述
      ）」、「問：當時是晚上9點後，在現場有無燈光？」、
      「答：因為在當時烤肉的地方，在旁邊的少年學校（按指
      誠正中學）有燈光。」（見原審卷第21頁）；嗣於本院上
      訴審亦證稱當天現場有大型探照燈，很亮（見本院上訴審
      卷第29頁）；告訴人庚○○於原審亦堅詞指證被告2人於
      案發當時，均持刀子砍傷其等，經詢以：「當時在晚上的
      時候，為何有辦法認識（出）被告2人？」、「答：因為
      是近距離，而且這種事情印象會很深刻。」、「問：在你
      們朋友中有誰認識被告2人？」、「答：有1個人（按指辛○○）是他們的國中同學，當天我們去烤肉是戊○○邀約
      的」（見原審卷第52、53頁）；而證人戊○○於本院上訴
      審、證人乙○○於本院本審亦明確證稱：當時燈光很亮，
      看的很清楚等語（見本院上訴審卷第97頁、本院本審卷第
      84頁反面），此外，復觀諸上開卷附誠正中學函（原審卷
      111頁）載：「一…二本校面對天德堂左邊圍牆之各式照
      明燈具，包括鳳歧落日景觀區旁圍牆設有150瓦複金屬燈
      具24組及校園內之教學大樓頂樓，裝設1千瓦複金屬燈具4
      組共2部分。三經查本校教學大樓頂樓之燈具係採夜間自
      動照明設計，夜間均自動開啟，其照明範圍含蓋本校圍牆
      內巡邏道及圍牆外景觀區…．教學大樓頂樓之燈具自本校
      成立（88年7月1日）迄今均全部保持正常開啟。」與卷附
      勘驗筆錄、現場照片、現場圖（原審卷69、72、73頁）互
      核以觀，縱前揭誠正中學函覆內容確載有：「平時天德堂
      左邊圍牆上之燈具基於節約省電並未開啟」等語，惟案發
      當時，涼亭烤肉區即鳴歧落日景觀區（案發地點）因該校
      教學大樓頂樓燈具自動開啟而燈火甚明乙節，仍顯堪認定
      。再加以被告等之長相尚非難以辨認，被告甲○○右手肘
      大部刺青，被告丁○○黝黑稍瘦形象，告訴人等及上開其
      餘證人戊○○、乙○○、辛○○復為年輕力壯且無近視之
      人，且告訴人庚○○於原審證述其與乙○○一起在警所從
      警員提之10張左右照片中指認被告2人（見原審卷第70頁
      ）、告訴人己○○於本院本審證述當時係從警員所提示之
      一疊照片中指認出被告2人（見本院本審卷第63頁）及證
      人戊○○於原審證述指認被告2人當時，警員所提示之照
      片大約有1、20張（見原審卷第25頁）等情，並業據證人
      即案發當時承辦警員癸○○、壬○○分別於原審及本院上
      訴審證述詳實無訛（見原審卷第35頁、本院上訴審卷第11
      9頁），是指認程序既亦無何瑕疵【至告訴人庚○○一度
      於原審所為警員只有拿2張被告2人的照片給我指認云云之
      陳述，則顯與上開事實不符，要甚明確】，其等自無誤認
      被告2人之可能。況告訴人等直至本院上訴審調查時，皆
      仍堅指被告等即係砍傷其等之人，再觀諸告訴人庚○○併
      證稱：係因其等開車欲進入天德堂時，開遠光燈照到被告
      等及其朋友而引起其不滿，致惹起本件等語（見本院上訴
      審卷第56至57頁），及證人戊○○、乙○○就案發當時及
      稍前各情之所述，與證人及承辦員警壬○○、癸○○就辦
      理本件經過之證述（見原審卷第35至36頁、本院上訴審第
      119至121頁），殊足證被告等確犯本件無疑。
（二）證人乙○○於警詢、偵查及本院本審均堅指被告2人於案
      發當時，確有夥同多名不詳姓名年滿18歲男子持刀追砍其
      及告訴人等，而被告甲○○（綽號將軍）曾在案發地點與
      之面對面談話，被告丁○○乃持刀追砍其等之一，雖其於
      當時見狀即跳往坡坎之下而未見及被告等持刀、棍等擊、
      砍傷告訴人之情狀，或因猝不及防之瞬間而未能全然精確
      指述夥同被告等犯案之共犯人數及各所為動作（見偵查卷
      第13至15、42頁反面、43頁、本院本審卷第82至86頁），
      然因其證述在前曾見被告等，故依其現場見聞而指認被告
      2人在場行兇（偵查卷第22、23頁指認被告等照片），則
      屬毋庸置疑，而可置信。且證人乙○○於原審共2次到案
      發現場勘驗，亦當場指認被告2人確於案發時在場追砍其
      及告訴人等（見原審卷69、70頁、125、126頁），並指明
      被告丁○○自大門走到案發地點之行走路線（見原審卷第
      124頁），倘非親身經歷之事實，何能如此指證？證人戊○○於警詢及偵查中，亦堅指被告丁○○（小黑）係擋其
      車及開其車門之人，且其要開車（搭載辛○○）出去購物
      前，有與被告甲○○擦身而過（見偵查卷16、17頁、43頁
      正、反面、47頁反面）；且於原審復為相同之指證（見原
      審卷24-1頁）；又於本院上訴審92年2月17日庭詢以：「
      當天（89年6月29日晚上）是否有跟另一群人起衝突，此
      事是否知情？」、「答：知道。至於原因我不清楚。對方
      就是現在（在場之）被告這兩人，而且是丁○○開我的車
      門，當時並沒有對我講什麼話，他們一票人在旁邊，大概
      有10幾個人。丁○○先擋住我的車，再開我的車門，很用
      力，車門都撞到牆壁。姜（智鈞）他是先走到我們烤肉的
      那個地方。當時他（丁○○）的表情好像是要找我麻煩一
      樣，我就跟黎（俊男）講說不要理他們，車門就關了起來
      ，我們就開車去買東西，之後被告兩人他們就進去打他們
      （告訴人等）。當時是晚上8、9點的事情。」、「問：你
      在那個地方燈光如何？你確實可以指認被告2人？」、「
      答：燈光很亮，姜（智鈞）還跟我擦身而過，我看得很清
      楚。是辛○○跟我講說那個人叫做甲○○，綽號叫做『將
      軍』。我並沒有認錯人。」（見本院上訴審卷第96、97頁
      ），並證述案發當時，與辛○○是在電腦公司做零組件之
      同事。當時辛○○跟我講說丁○○是『小黑』，甲○○是
      『將軍』。所以我才記憶深刻，而且我原先也不認識他們
      。」（見本院上訴審卷第97、100頁）；而嗣於本院本審
      再證稱：89年6月29日晚上大約9點左右，我要開車走，他
      們一群人7、8個左右在我車子的前面、旁邊攔我車子，丁○○有開啟我副駕駛座的車門，他皮膚黑黑的，約165公
      分左右、短髮。當時是我開車載辛○○，要去買東西。丁○○打開，我叫辛○○關起來。隔10分鐘我回來，因我擔
      心會出事。我跟辛○○是同事，我跟甲○○、丁○○都不
      認識。辛○○當場就告訴我開車門那個就是丁○○，並說
      旁邊高高的是甲○○。辛○○跟我說他認識他們2人，並
      說他們住在同一區。我開車出去時，車子有開大燈，所以
      攔我車子的人，我大概可以看得出。辛○○是直接跟我講
      被告的名字是甲○○、丁○○，及他們的綽號叫「將軍」
      、「小黑」等語（本院本審卷第64頁反面至66頁）。準此
      ，與前述互核可知：案發前被告等與10幾個朋友在天德堂
      附近，案發時被告2人與其餘5不詳姓名男子分持西瓜刀、
      高爾夫球棍等砍擊告訴人等，至為明白；且被告甲○○、
      丁○○自警詢起至本院本審審理終結止，均是認其綽號依
      序為「將軍」「小黑」無誤，是若被告等未於案發時在案
      發現場，焉有如是巧合之理？再本院上訴審為求慎重及查
      明真相，特依職權向新竹縣（市）警察局函調辛○○口卡
      後予以傳訊，經其於本院上訴審92年3月7日開庭時，到庭
      證述其於89年6月間與戊○○係做電腦工廠同事，其等與
      己○○、庚○○、乙○○確於同年月29日晚上9時有至案
      發地烤肉，當時其與戊○○欲開車下去購物前有1人擋住
      其車等情無訛（見本院上訴審卷第223頁），然對於與案
      情有重要關係之點，如被告等當時是否在場或其是否有向
      戊○○指述當時與之擦身而過之甲○○姓名及其綽號「將
      軍」，和當時擋其車、開其車門者之丁○○姓名及其綽號
      「小黑」等時，或係推說已經3年多了或顧左右而言他，
      殊因被告甲○○在場而有避重就輕及意欲迴護被告等之情
      ，本院上訴審因認有使其與戊○○當庭對質之必要，因當
      場面告以訂於同年月21日下午4時10分續行調查，並傳喚
      證人戊○○及當次未到庭之告訴人己○○、被告丁○○等
      人，無奈屆期告訴人及該2證人均拒不到場，本院上訴審
      嗣即命警於92年4月9日下午2時30分拘提證人辛○○、戊○○並提訊另案在監執行之告訴人庚○○到庭，經其3人
      互相指認和對質結果，證人辛○○當庭指證案發當時認識
      被告甲○○、丁○○，並認證人戊○○上開證述殊係真實
      （即辛○○確有於案發時地向戊○○指明擦身而過者為甲○○，綽號「將軍」，擋其車，開車門者為丁○○，綽號
      「小黑」）。準此，證人戊○○上開所陳，辛○○確有於
      案發時地向其指明擦身而過者為甲○○，綽號「將軍」，
      擋其車，開車門者為丁○○，綽號「小黑」等節，自堪認
      屬實，而可採信，被告2人於前開時、地確涉犯上開事實
      ，實已彰彰明甚。
（三）證人即承辦員警壬○○、癸○○於本院上訴審證述：(1)案
      發後即通知家在警所隔壁之丁○○之母及通知甲○○之父
      促其到警所接受調查，但其等均拖延數日，始分別依序於
      89年7月3日20時30分，同年月5日18時30分到所製作警詢
      筆錄；(2)其等依被告丁○○之供述，即至千喜餐廳查證，
      當時該被告未在該餐廳，但其員工均一問三不知，皆不願
      配合製作筆錄，其等遂留下電話，89年7月22日16時20分
      始因丙○○到警所才製作其筆錄；(3)丙○○接受警詢時之
      答覆均避重就輕，似有意迴護被告丁○○等情。是微論被
      告等故意拖延數日後，始至警所受訊，難保其等已經串供
      （證）竣事後而為供證，其等所陳已非可無疑，尤難遽信
      ；即以被告甲○○而言，其於原審提出診斷證明書（左尺
      骨開放性骨折合併臉部撕裂，89年5月2日診療，同年月13
      日鋼板內固定及縫合，同年月17日出院）及90年8月14日
      健康檢查資料（左大腿骨折後肌肉稍微收縮）及聲請原審
      訊問其父母姜雲鈺、魏瑞玉和弟姜智豪（見原審卷第103
      、104、96至100頁），以證明其無法亦未到案發地犯本件
      云云，惟觀之該診斷證明書之傷勢及就醫、出院日期，並
      不能排除其於89年6月29日手持西瓜刀追砍告訴人之事實
      ，該健檢資料更不足以證明其未涉本案，而觀之其父母及
      弟之證詞，所謂被告甲○○於案發當晚在家而未外出云云
      ，均無任何其他事證以實其說，且其等均係該被告至親，
      所供自難免偏頗，是既無足以推翻前開關於被告甲○○涉
      犯本案之事證，即難為其有利之認定。復以被告丁○○而
      言，從證人丙○○於警詢時證述：(1)其於89年6月29日18
      時至24時，與綽號小黑之丁○○在桃園縣楊梅鎮○○路○
      段339號千喜餐廳裏面打掃；(2)丁○○除於當晚22時30分
      許載1姓名不詳綽號阿偉之朋友回家，於22時45分回到千
      喜餐廳外，即未再外出而與其一起顧店至天亮；(3)餐廳於
      89年6月30日開幕，故其等打掃完即睡覺；(4)確定89年6月
      29日18時至24小時其等均在一起，丁○○均未外出購物；
      (5)其等於當日18時許外出買便當，23時許至７-便利超
      商買包子及飲料回餐廳；(6)其等係於88年8月間在新豐鄉
      大光明撞球場認識（見偵查卷第18頁反面、19頁）以觀，
      姑且不論證人丙○○對於被告丁○○是否於89年6月29日
      晚上外出之供述前後不一，已有可疑。縱證人丙○○所謂
      其與被告丁○○受僱於千喜餐廳非虛，但是否包括89年6
      月29日，尚非無疑，又即便包括該日，惟從上述(2)(5)供述
      情形，當晚18時餘至22時30分，該證人並無法具體述明被
      告丁○○在該店內做何事，泛言打掃、顧店云云，既無任
      何證據以支持，自無可採，則該時段往返於楊梅、新豐間
      悠遊，時間上實綽綽有餘，要無疑義。而證人丙○○於偵
      查中證稱自89年5月31日起開始在千喜餐廳工作，至11月
      止，丁○○在該餐廳工作近1個月（見偵查卷第48頁正面
      ）與被告丁○○於本院上訴審供述其在千喜餐廳工作3天
      左右不符；且丁○○於偵查中供稱千喜餐廳於案發當天（
      89年6月29日）剛開幕，與證人丙○○上開於本院上訴審
      所供係89年6月30日開幕亦有不符；又證人丙○○於本院
      上訴審結證其與被告丁○○係在千喜餐廳開幕時認識者（
      見本院上訴審卷第309、312頁）與其於前開警詢所證其等
      係在88年8月間在新豐鄉大光明撞球場認識者，更有不符
      ；其於本院上訴審復證稱其不敢確認被告丁○○於89年6
      月29日晚上與其一起工作，並陳明其於警偵詢時亦證述時
      間其不太記得了等語（見本院上訴審卷第311頁），具見
      證人丙○○所供矛盾反覆，且與被告丁○○串證之所述瑕
      疵歷歷，均不足以據為認定被告等於案發當時之不在場證
      據，至為明顯。
（四）告訴人己○○、庚○○因被告等持西瓜刀等追砍，依序受
      有左上臂深切裂傷合併橈神經及筋肌斷裂之傷害（己○○
      部分）及右前額切裂傷合併骨裂傷、右上臂肩切裂傷合併
      肩岬骨折及肌肉斷裂、左上臂深切裂傷及臂肌斷裂、左手
      3、4指裂傷、右手腕深切傷、橈尺骨折肌腱裂、右臀深大
      切裂傷腎肌斷等傷害（庚○○部分）有診斷證明書2紙存
      卷可按，觀之被告等皆係針對告訴人之左右上肢砍擊，而
      顯有使其左右上肢毀敗之意行，是被告等有使告訴人等及
      乙○○受重傷之犯意，情至瞭然，雖告訴人等上開器官所
      受傷害均已治癒而無毀敗之情，乙○○因跳下坡坎而未受
      砍傷，惟因被告等人已著手於重傷犯行之實施，其等自仍
      應論以重傷未遂罪甚明。檢察官認被告等係犯殺人未遂罪
      行，惟查：被告等人與告訴人等及乙○○並無深仇大恨，
      其等年輕氣盛、好勇鬥狠為燈光照射之細故即持西瓜刀等
      砍傷告訴人等，固屬非是，然認其因此有殺人之意思，尚
      嫌牽強，雖被告等持刀砍擊告訴人等時，有同夥不詳男子
      高喊：「打給他們死！」之語，惟此究不過激情之際之口
      語而已，亦難據以認定被告等即係基於殺意而為亦明。而
      揆諸上述實際傷害情形，與被告等及其餘5不詳姓名男子
      砍傷告訴人後即行離去，庚○○即以機車載同己○○至醫
      院就醫，業據告訴人於警詢時述明（見偵查卷第8頁反面
      、第9、11頁），足見被告等係基於使人受重傷之犯意而
      為至明，是起訴法條容有未洽，允宜變更，附此說明。
（五）綜上所述，本件被告甲○○、丁○○2人涉犯上開事實之
      事證極為明確，其等所辯顯係飾卸之詞，不足採信，被告
      2人犯行洵堪認定，均應依法論科。至被告之辯護人於本
      院本審聲請再次傳喚告訴人庚○○到庭作證部分，經本院
      多次傳喚並拘提，證人庚○○雖均未到庭，惟本件事證既
      已臻明確，自無再行繼續傳喚之必要，併此敘明。
四、法律修正之比較適用：
    被告行為後，刑法於94年2月2日修正公布，於95年7月1日施
    行。按行為後法律有變更者，適用行為時之法律，但行為後
    之法律有利於行為人者，適用最有利於行為人之法律，現行
    刑法第2條第1項訂有明文。茲就本案有關之新舊法比較部分
    ，臚列如下：
（一）被告行為後，刑法第10條第4項有關重傷之定義，已由原
      先須達到「毀敗」身體機能之程度，放寬為「毀敗」或「
      嚴重毀損」身體機能均屬之，經比較新舊法結果，以修正
      前刑法對重傷要件之認定較嚴格而有利於被告。
（二）刑法未遂犯處罰之規定，將第26條前段關於一般未遂犯處
      罰效果之規定，改列於第25條第2項後段，其目的在使規
      範一般未遂犯之規定較為完整，以利體例之清晰，是以並
      無新舊刑法比較之問題。
（三）刑法第28條共同正犯之範圍，已修正限縮於共同實行犯罪
      行為者始成立共同正犯，排除陰謀犯、預備犯共同正犯，
      自屬行為後法律有變更，而非僅屬文字修正，應有新舊法
      比較適用問題。新法對被告並無較有利，應適用修正前舊
      法關於共同正犯之規定（最高法院96年度台上字第1323號
      判決、本院暨所屬法院96年度法律座談會決議亦同此意旨
      ）。
（四）另關於沒收之規定：刑法第38條第2項、第3項，係將「犯
      人」修正為「犯罪行為人」，僅為純文字修正，無新舊法
      比較適用之問題，依一般法律適用原則，適用裁判時法。
（五）至於想像競合犯之規定，現行刑法第55條雖增列但書規定
      ：「但不得科以較輕罪名所定最輕本刑以下之刑」，惟該
      但書之規定，係科刑之限制，為法理之明文化，非屬法律
      之變更，自無庸依現行刑法第2條第1項規定為新舊法比較
      適用（最高法院95年度第8次刑事庭會議決議參照），應
      逕予適用修正後之規定。
五、論罪科刑部分：
    核被告甲○○、丁○○所為，均係犯刑法第278條第3項第1
    項之重傷未遂罪。其等與其餘不詳姓名年滿18歲之5男子間
    ，有犯意聯絡及行為分擔，皆為共同正犯；其等所為，係已
    著手於重傷行為而未遂，屬未遂犯，應依刑法第25條第2項
    後段減輕其刑；被告等基於一重傷犯意，追砍3人致2人受傷
    、1人未成傷，係一行為觸犯3罪名（均重傷未遂）為想像競
    合犯，應從一重依重傷未遂罪論處（最高法院19年上字第19
    28號判例參照）。檢察官認被告等犯刑法第271條第2項第1
    項之殺人未遂罪，尚有未洽，起訴法條應予變更。
六、撤銷改判之理由：
（一）原審以被告甲○○、丁○○2人犯罪不能證明，而判決被
      告等無罪，固非無見。惟查：被告甲○○、丁○○2人確
      犯前開事實而應論以共同使人受重傷未遂罪，已如前述，
      原審未深入究明，詳細勾稽，遽以告訴人及證人等供述之
      枝微末節尚有未符，忽視其等所述主要各點（包括一致指
      認被告等犯行）及重要之點均屬相符，復漏未審究勘驗筆
      錄、現場照片、現場繪圖與上開誠正中學致原審函所示之
      旨互核足證案發地燈火甚明，且證人戊○○駕車外出時，
      確實開大燈，即使在夜間，亦足以看清楚車前人員之長相
      特徵，指認並無困難等情，即為被告等無罪之諭知，尚有
      未洽。檢察官上訴意旨，據此指摘原審無罪判決為不當，
      為有理由，自應由本院予以撤銷。
（二）爰審酌被告甲○○、丁○○2人品行非佳、年輕氣盛、好
      勇鬥狠，僅為細故動輒持刀砍傷被害人，對於社會治安影
      響殊大，所造成被害人傷害亦鉅，犯後尚未與被害人和解
      ，否認犯行等一切情狀，分別量處被告甲○○、丁○○各
      有期徒刑3年。又被告等行為時間係在96年4月24日以前，
      合於中華民國96年罪犯減刑條例第2條第1項第3款減刑之
      規定（按該條例第3條第15款係刑法第278條第1項、第2項
      之罪不得減刑，本件係第278條第3項之罪，未在其列），
      減輕其宣告刑2分之1，為有期徒刑1年6月。
七、關於沒收部分之說明：
（一）被告等各持西瓜刀1支砍傷被害人，該2支西瓜刀係其所有
      供犯罪所用之物，應依刑法第38條第1項第2款之規定宣告
      沒收。
（二）至共犯所持用之高爾夫球棍及棍棒各為幾支，綜觀卷證資
      料無法認定，被害人亦無法具體供明，難以宣告沒收，爰
      不為沒收之宣告，附此敘明。
八、被告甲○○經合法傳喚，無正當理由不到庭，不待其陳述，
    逕行判決。
據上論斷，應依刑事訴訟法第369條第1項前段、第364條、第371
條、第299條第1項前段、第300條，刑法第2條第1項前段、修正
前刑法第28條、刑法第278條第3項第1項、第25條第2項後段、第
55條、第38條第1項第2款，中華民國96年罪犯減刑條例第2條第1
項第3款、第7條，判決如主文。
本案經檢察官劉文水到庭執行職務。
中    華    民    國    98    年    7     月    14    日
                  刑事第一庭審判長法  官  葉騰瑞
                                  法  官  莊明彰
                                  法  官  王炳梁
以上正本證明與原本無異。
如不服本判決，應於收受送達後10日內向本院提出上訴書狀，其
未敘述上訴之理由者並得於提起上訴後10日內向本院補提理由書
（均須按他造當事人之人數附繕本）「切勿逕送上級法院」。
                                  書記官  陳佳伶
中    華    民    國    98    年    7     月    14    日
附錄本案論罪科刑法條全文：
中華民國刑法第278條：
使人受重傷者，處5年以上12年以下有期徒刑。
犯前項之罪因而致人於死者，處無期徒刑或7年以上有期徒刑。
第1項之未遂犯罰之。


司法院資訊處製作；財團法人民間司法改革基金會備份。
